【裁判字號】    95,簡上,1154
【裁判日期】    951215
【裁判案由】    詐欺
【裁判全文】
臺灣高雄地方法院刑事判決            95年度簡上字第1154號
上  訴  人
即  被  告  乙○○
選任辯護人  唐小菁律師
上列上訴人因詐欺案件，不服本院高雄簡易庭95年度簡字第2233
號中華民國95年8 月22日第一審刑事簡易判決（聲請簡易判決處
刑案號：臺灣高雄地方法院檢察署95年度偵字第2105號），提起
上訴，本院管轄之第二審合議庭判決如下：
    主  文
上訴駁回。
    事實及理由
一、本案經本院審理結果，認原判決認事用法及量刑均無不當，
    應予維持，並引用原判決記載之事實及理由（如附件）。
二、證人即被告乙○○之母沈秀琴固於本院審理中證稱：乙○○
    雖已有郵局（中華郵政股份有限公司）、中國信託（商業銀
    行）及（臺北）富邦銀行等3 個金融帳戶，但全部交由我保
    管。他退伍後至保險公司上班，想要自己管理薪水，曾向我
    要求自行保管帳戶，但我未同意，因此他才會去申辦本件帳
    戶（第一商業銀行前鎮分行帳號0000 0000000號，下稱第一
    銀行帳戶）等語。然被告於民國94年5 月11日申辦本件第一
    銀行帳戶後，迄94年6 月20日因辦理掛失而遭查獲，其間未
    有任何薪資入帳紀錄，此有第一商業銀行前鎮分行94年8 月
    10日（94）一前鎮字第201 號函附存摺存款客戶資料查詢單
    、存款明細分類帳節本在卷可稽。參以被告於94年6 月20日
    偵訊中供稱：「第一商業銀行帳戶是94年5 月11日辦的，我
    存入（新臺幣，下同）1 千元進去馬上就領出來，因為我還
    不想馬上用」、「（問：不用為何要辦？）因為我要存錢，
    當時沒有工作，也沒有想那麼多就去辦」等語。其於申辦該
    帳戶時既無工作，何來薪資可供存入管理，證人沈素琴前開
    證述顯與被告供述不合，自非可採。
三、被告於94年6 月20日警詢中供稱：第一商業銀行存款簿及提
    款卡於94年5 月20日在家裡的停車場發現遺失，於94年6 月
    20日才到第一商業銀行辦理掛失等語；當日移送檢察官訊問
    時仍稱：約5 月21日發現存款簿遺失，我想裡面沒錢不重要
    所以沒有去掛失等語；於95年1 月4 日檢察官偵訊時，則改
    稱我是在94年6 月左右才發現存摺不見等語。其既無使用金
    融帳戶之需求，且在身上僅有1 千元之情形下，僅因一時興
    起即申辦上開帳戶，並於當日隨即將開戶之1 千元領出，復
    將存簿及金融卡置於機車置物箱內不加聞問，已不合於社會
    通常經驗；且其對於何時發現存簿及金融卡遺失之重要事項
    ，前後供述不一，更顯可疑。又依當時社會情形，詐騙集團
    利用人頭帳戶遂行詐欺取財犯罪，甚為猖獗，已成社會問題
    ，廣經報章雜誌及新聞媒體一再報導。被告係志願役軍士官
    退伍之成年人，對此應不致毫無警覺，參以國內各金融機構
    均有電話語音掛失服務，甚為便捷，然被告於發覺上開存簿
    及提款卡遺失後，竟未立刻報警或掛失，遲至同年6 月20日
    始行掛失，其間詐騙集團早已利用該帳戶遂行詐取被害人甲
    ○○得手。況本件詐騙集團係利用金融卡提款方式，將被害
    人甲○○存入之款項提領一空，倘非被告告以提款密碼，該
    提款者焉能得悉而順利提領贓款，益徵上開帳戶之存簿及金
    融卡並非遺失，而係被告主動提供予詐騙集團甚明。
四、辯護人另以原判決引用聲請簡易判決處刑書記載之理由，以
    被害人甲○○於被告申辦上開帳戶後之第3 日即94年5 月14
    日即遭詐騙而匯款至被告上開帳戶內，並於當天即為詐騙集
    團領取一空。該詐騙集團如非確認帳戶未經被告掛失或報警
    列為警示帳戶，不致貿然指示被害人匯款至該帳戶，以免詐
    欺所得落空，據以認定該帳戶必係被告主動提供予詐騙集團
    等情，此屬原審之推論，有未依證據認定事實之違誤等語。
    然原判決所引用之上開理由，本即社會通常一般經驗，有其
    相當之概然性，而未違反經驗法則，自得作為認定事實之依
    據。況原判決除前開理由外，另引用聲請簡易判決處刑書所
    載，已列舉其他積極證據，尚非僅以前開社會通常經驗作為
    認定事實之唯一證據，其依卷內所有積極證據，佐以前開社
    會通常經驗，據以認定被告上開犯罪事實，自無違反論理及
    經驗法則之違誤。
五、原審以被告犯罪事證明確，援引刑法第2 條第1 項前段、第
    339 條第1 項，修正前刑法第30條第1 項、第2 項、第41條
    第1 項前段、（贅載第47條應予刪除），罰金罰鍰提高標準
    條例第1 條前段、修正前罰金罰鍰提高標準條例第2 條之規
    定，並敘明適用行為時即修正前刑法相關規定之比較新舊法
    理由，復審酌被告將帳戶提供他人詐欺取財使用，紊亂社會
    正常交易秩序，並使不法之徒藉此輕易詐取財物，致檢警難
    以追查緝捕，助長詐欺犯罪集團詐騙財物之犯罪風氣，所造
    成危害非微，犯罪後仍矢口否認犯行，態度惡劣等一切情狀
    ，量處被告拘役55日，並諭知易科罰金之折算標準。本院核
    其認事用法，均無不當，量刑亦稱妥適。被告猶執前詞否認
    犯罪，據以提起上訴，指摘原判決不當，為無理由，應予駁
    回。
據上論斷，應依刑事訴訟法第455 條之1 第3 項、第368 條，判
決如主文。
中    華    民    國    95    年    12    月    15    日
                  刑事第六庭    審判長法  官  曾逸誠
                                      法  官  王  琁
                                      法  官  林柏壽
以上正本證明與原本無異。
不得上訴。
中    華    民    國    95    年    12    月    15    日
                                      書記官  林國龍


司法院資訊處製作；財團法人民間司法改革基金會備份。
